【裁判字號】    90,易,2964
【裁判日期】    901225
【裁判案由】    動產擔交法
【裁判全文】
臺灣板橋地方法院刑事判決                          九十年度易字第二九六四號
    公  訴  人  臺灣板橋地方法院檢察署檢察官
    被      告  甲○○
右列被告因違反動產擔保交易法案件，經檢察官提起公訴（九十年度偵字第一二九○
六號），本院判決如左：
    主  文
甲○○共同動產擔保交易之債務人，意圖不法之利益，將標的物出質，致生損害於債
權人，處拘役肆拾日，如易科罰金，以佰元折算壹日。
    事  實
一、緣甲○○（曾因公共危險案件，經臺灣臺北地方法院以九十年度店簡字第五三三
    號判處有期徒刑三月，如易科罰金以三百元折算一日確定）之友人丙○○（未據
    起訴）因債信不佳無法以己身名義購買車輛，即與甲○○商議以甲○○名義購買
    車輛後交由丙○○使用，甲○○應允之，並於民國八十七年七月二十八日，以動
    產擔保交易附條件買賣之方式，向國都汽車股份有限公司（下簡稱國都公司）中
    興營業所（總公司設臺北市○○區○○路二號）購買車牌號碼ＣＹ－四五四六號
    、國瑞牌之自用小客車乙輛，雙方並簽訂附條件買賣契約，甲○○為動產擔保交
    易之債務人，復約定總價金為新台幣（下同）五十八萬九千元，除前款五萬九千
    元先行給付外，其餘五十三萬元自八十七年九月十日起迄九十年七月十日止，分
    為十八期支付，每二月為一期，每期應支付三萬六千七百五十元，標的物存放地
    點為債務人甲○○位於臺北縣板橋市○○路○段四七巷四弄六之一號之住處，在
    價金未付清之前，標的物所有權仍屬出賣人國都公司所有，買受人僅得依約占有
    使用，不得任意遷移或出質、出賣，國都公司並依甲○○之指示將上述自用小客
    車交付丙○○使用。詎甲○○僅給付價金至八十九年一月五日即未再繳款，並因
    丙○○經濟陷入困境，竟與丙○○共同基於意圖為自己不法利益之犯意聯絡，明
    知不得將該車出質，仍於八十八年十二月二十六日，共同將前開自用小客車及行
    車執照等資料，持以前往臺北縣中和市○○路五二一號之福泰當鋪（起訴書誤載
    為萬泰當鋪），向福泰當鋪負責人丁○○質押借款十萬元，嗣因甲○○與丙○○
    未繳納質押借款之利息，復未於質押借款期限屆滿時取贖，致該自用小客車遭丁○○流當他人因而下落不明，致生損害於債權人國都公司。
二、案經國都公司訴請臺灣板橋地方法院檢察署檢察官偵查起訴。
    理  由
一、訊據被告甲○○就以其名義以動產擔保交易附條件買賣之方式，向國都公司購買
    車牌號碼ＣＹ－四五四六號、國瑞牌之自用小客車乙輛，並於八十八年十二月二
    十六日，與丙○○共同將前開自用小客車及行車執照等資料，持以前往臺北縣中
    和市○○路五二一號福泰當鋪質押借款十萬元等情固直承不諱，惟矢口否認有何
    違反動產擔保交易法之犯意，並辯稱：因友人丙○○債信不佳，始以伊名義購買
    前揭自用小客車，該車均係丙○○使用，因丙○○表示有急用欲典當該車，伊始
    與丙○○共同前往福泰當鋪典當該車，得款五萬元，之後丙○○即將該車贖回，
    然數月後，丙○○又表示欲典當該車，此次伊即拒絕云云。經查：右揭犯罪事實
    ，業據告訴人國都公司、告訴人代理人乙○○於偵訊及本院調查中指述綦詳（詳
    偵查卷宗第三頁至第五頁、第二六頁反面、本院九十年九月十三日、十月二日訊
    問筆錄），復有附條件買賣契約書、動產擔保交易附條件買賣設定登記申請書、
    汽車新領牌照登記書各乙紙附卷可憑（附於偵查卷宗第十六頁至第十八頁）。而
    被告與丙○○於八十八年十二月二十六日共同將前開自用小客車及行車執照等資
    料，持以前往臺北縣中和市○○路五二一號之福泰當鋪，向福泰當鋪負責人丁○○質押借款十萬元，嗣因被告、丙○○未繳納質押借款之利息，復未於質押借款
    期限屆滿時取贖，丁○○即將該車流當他人之事實，亦據丙○○於警訊、福泰當
    鋪負責人丁○○於警訊及本院調查中供證甚明（詳偵查卷宗第十一頁至第十二頁
    、第十五頁、本院九十年九月十三日訊問筆錄），並有丁○○提出之存根乙紙附
    卷可稽（附於偵查卷宗第二十頁）。是被告所稱：與丙○○前往福泰當鋪典當，
    得款五萬元，之後丙○○即將該車贖回云云，顯係避就之詞，不足採信。準此，
    被告既明知其為動產擔保交易之債務人，前述自用小客車所有權仍屬出賣人國都
    公司所有，縱其未使用該車，亦不得將該車質押借款，詎其竟僅因友人丙○○經
    濟陷入困境，即與丙○○共同將前揭自用小客車持向福泰當鋪負責人丁○○質押
    借款，所得款項十萬元則交由丙○○使用，其與丙○○復未繳納質押借款之利息
    ，亦未於質押借款期限屆滿時取贖，致該車遭丁○○流當予他人，其顯有不法利
    益之意圖，並致生損害於債權人國都公司，均屬無疑。綜上，本件事證明確，被
    告犯行，洵堪認定，應依法論科。
二、按被告依動產擔保交易法附條件買賣之方式向告訴人國都公司購買首揭自用小客
    車，並於車款付清前，將該車出質，核其所為，係犯動產擔保交易法第三十八條
    之罪。又被告係動產擔保交易法之債務人，因身分關係成立本罪，丙○○並與之
    有犯意之聯絡及行為之分擔，雖丙○○無特定關係，惟依刑法第三十一條第一項
    之規定，仍應以共犯論，附此敘明。爰審酌被告曾因公共危險案件，經臺灣臺北
    地方法院以九十年度店簡字第五三三號判處有期徒刑三月，如易科罰金以三百元
    折算一日確定，此有臺灣高等法院被告全國前案紀錄表及臺灣高等法院檢察署刑
    案紀錄簡覆表各乙紙在卷可稽，素行尚可，係因友人丙○○經濟陷於困境，始與
    丙○○共同以前開自用小客車質押借款，所得款項復交由丙○○使用，且犯後已
    與告訴人達成和解，有和解書乙份在卷可按（附於偵查卷宗第三三頁），所生危
    害尚輕等一切情狀，量處如主文所示之刑。末查刑法第四十一條有關易科罰金之
    規定，業經立法院於九十年一月四日修正通過，並經總統於同年月十日明令公佈
    ，同年月十二日生效施行。觀諸上開修正後得易科罰金之規定「犯最重本刑為五
    年以下有期徒刑以下之刑之罪，而受六個月以下有期徒刑或拘役之宣告，因身體
    、教育、職業、家庭之關係或其他正當事由，執行顯有困難者，得以一元以上三
    元以下折算一日，易科罰金。但確因不執行所宣告之刑，難收矯正之效或難以維
    持法秩序者，不在此限。併合處罰之數罪，均有前項情形，其應執行之刑逾六月
    者，亦同」，較修正前同條所定「犯最重本刑為三年以下有期徒刑以下之刑之罪
    ，而受六月以下有期徒刑或拘役之宣告，因身體、教育、職業、或家庭之關係，
    執行顯有困難者，得以一元以上三元以下折算一日，易科罰金」之內容，顯然為
    有利於被告。是被告所犯，苟為最重本刑五年以下有期徒刑以下之罪，且受六個
    月以下有期徒刑或拘役之宣告，即有修正後刑法第四十一條規定之適用，從而依
    刑法第二條第一項前段之規定，本案應適用修正後之現行刑法第四十一條第一項
    前段條文之規定，併諭知易科罰金之折算標準，附此說明。
三、至丙○○與被告共同違反動產擔保交易法第三十八條部分，自應由臺灣板橋地方
    法院檢察署檢察官另行偵辦，附此敘明。
據上論斷，應依刑事訴訟法第二百九十九條第一項前段，動產擔保交易法第三十八條
，刑法第十一條前段、第二條第一項前段、第二十八條、新修正之第四十一條第一項
前段，罰金罰鍰提高標準條例第一條前段、第二條，判決如主文。
本案經檢察官林俊峰到庭執行職務。
中      華      民      國      九十      年    十二    月    二十五    日
                                  臺灣板橋地方法院刑事第四庭
                                          法  官  游  秀  雯
右正本證明與原本無異。
如不服本判決，應於判決送達後十日內，向本院提出上訴狀。
                                          書記官  郭  南  宏
中      華      民      國      九十      年    十二    月    二十八    日
附錄本案論罪科刑法條全文
動產擔保交易法第三十八條
動產擔保交易之債務人，意圖不法之利益，將標的物遷移、出賣、出質、移轉、抵押
或為其他處分，致生損害於債權人者，處三年以下有期徒刑、拘役或科或併科六千元
以下之罰金。


司法院資訊處製作；財團法人民間司法改革基金會備份。
